【裁判字號】    97,裁,3761
【裁判日期】    970724
【裁判案由】    請求回復原狀
【裁判全文】
最  高  行  政  法  院  裁  定
                                      97年度裁字第3761號
上  訴  人  甲○○
被 上訴 人  苗栗縣政府
代  表  人  乙○○
被 上訴 人  苗栗縣銅鑼鄉公所
代  表  人  丙○○
上列當事人間因請求回復原狀事件，上訴人對於中華民國97年4
月15日臺中高等行政法院97年度訴字第1號判決，提起上訴，本
院裁定如下：
    主  文
上訴駁回。
上訴審訴訟費用由上訴人負擔。
    理  由
一、按對於高等行政法院判決之上訴，非以其違背法令為理由，
    不得為之，行政訴訟法第242條定有明文。依同法第243條第
    1項規定，判決不適用法規或適用不當者，為違背法令；而
    判決有同條第2項所列各款情形之一者，為當然違背法令。
    是當事人對於高等行政法院判決上訴，如依行政訴訟法第24
    3條第1項規定，以高等行政法院判決有不適用法規或適用不
    當為理由時，其上訴狀或理由書應有具體之指摘，並揭示該
    法規之條項或其內容；若係成文法以外之法則，應揭示該法
    則之旨趣；倘為司法院解釋或本院之判例，則應揭示該判解
    之字號或其內容。如以行政訴訟法第243條第2項所列各款情
    形為理由時，其上訴狀或理由書，應揭示合於該條項各款之
    事實。上訴狀或理由書如未依此項方法表明，或其所表明者
    與上開法條規定不合時，即難認為已對高等行政法院判決之
    違背法令有具體之指摘，其上訴自難認為合法。
二、本件上訴人對於高等行政法院判決上訴，主張：位於銅鑼鄉
    興隆村第七公墓即系爭公有土地，因地勢低窪且有自然湧泉
    ，加上兩旁土方崩塌堵塞形成天然水塘，於日據時代業已存
    在。上訴人所有之6筆稻田，非位於農田水利會灌溉區域內
    ，無水可灌溉，遂引上開天然水塘之水以利灌溉。詎料被上
    訴人以維護墓地完整使用之藉口，將存在年代久遠之系爭公
    有土地（即上揭天然水塘）加以填塞。上訴人雖非系爭公有
    土地之所有權人，然系爭公有土地形成之水塘為公有天然資
    源，係維繫上訴人全家活命之命脈，被上訴人無故填塞，置
    上訴人生存權、工作權於不顧，已屬違憲。又依民法第783
    條規定，上訴人對系爭水塘之水有法定使用權限，原判決確
    認上訴人無任何法律上權利，顯有判決不適用法規之違背法
    令云云。本院按原判決認上訴人之農地所需灌溉用水，應在
    其所有之土地上蓄水使用，不得以國有公墓用地，作為其蓄
    水池使用。上訴人並無請求被上訴人等回復水塘原狀供其灌
    溉使用之權利，且被上訴人苗栗縣政府復函係轉知管理機關
    苗栗縣銅鑼鄉公所民國96年8月20日銅鄉民字第0960007729
    號函復之內容，並非行政處分，訴願決定為不受理之決定，
    並無不合，業於理由中詳予論述，上訴人之上開理由，無非
    重申其在原審行政訴訟訴狀之主張，並就原審已論述不採之
    理由，泛言原判決違背法令，而未具體表明原判決所適用之
    法規有何不合於法律規定，或有如何不適用法規或適用不當
    ，及有如何合於行政訴訟法第243條第2項所列各款之情形，
    難認為已對原判決之違背法令有具體之指摘。依首揭規定及
    說明，其上訴自不合法，應予駁回。
三、據上論結，本件上訴為不合法。依行政訴訟法第249條第1項
    前段、第104條、民事訴訟法第95條、第78條，裁定如主文
    。
中    華    民    國    97    年    7     月    24    日
                    最高行政法院第五庭
                        審判長法官  劉  鑫  楨
                              法官  王  德  麟
                              法官  黃  淑  玲
                              法官  劉  介  中
                              法官  吳  慧  娟
以  上  正  本  證  明  與  原  本  無  異
中    華    民    國    97    年    7     月    24    日
                              書記官  王  史  民


司法院資訊處製作；財團法人民間司法改革基金會備份。
